【裁判字號】    98,易,2619
【裁判日期】    981027
【裁判案由】    詐欺
【裁判全文】
臺灣臺中地方法院刑事判決              98年度易字第2619號
公  訴  人  臺灣臺中地方法院檢察署檢察官
被      告  丙○○
上列被告因詐欺案件，經檢察官提起公訴（98年度偵續字第22號
），本院判決如下：
    主    文
丙○○無罪。
    理    由
一、公訴意旨略以：丙○○係甲○○之前姊夫，其於民國96年7
    月間某日，在雲林縣古坑鄉華山村松林54之1之住處，慫恿
    甲○○合夥出資新臺幣（下同）40萬元，共同前往大陸地區
    經營茶葉生意，使甲○○陷於錯誤，遂予應允，於同年9 月
    19日，甲○○將上述款項交予其妻乙○○，前往臺中縣太平
    市農會匯款40萬元至丙○○之女蔡小琪所申設之合作金庫商
    業銀行雲林分行之金融帳戶內（帳號0000000000000號），
    惟嗣均無下文，甲○○始知受騙，案經甲○○告訴偵辦，因
    認丙○○涉有刑法第339條第1項之詐欺罪嫌等語。
二、按犯罪事實應依證據認定之，無證據不得認定犯罪事實；不
    能證明被告犯罪，應諭知無罪之判決，刑事訴訟法第一百五
    十四條第二項、第三百零一條第一項分別定有明文。次按所
    謂認定犯罪事實之證據，係指足以認定被告確有犯罪行為之
    積極證據而言，該項證據自須適合於被告犯罪事實之認定，
    始得採為斷罪之資料；又事實之認定，應憑證據，如未能發
    現相當確實證據，或證據不足以證明，自不能以推測或擬制
    之方法，以為裁判之基礎，最高法院二十九年上字第三一０
    五號、四十年臺上字第八六號判例著有明文。又按認定犯罪
    事實所憑之證據，無論係直接證據或間接證據，其為訴訟上
    之證明，須於通常一般之人均不致有所懷疑，而得確信其為
    真實之程度者，始得據為有罪之認定，倘其證明尚未達到此
    一程度，而有合理之懷疑存在，復無其他調查途徑可尋，法
    院即應為無罪之判決，最高法院七十六年臺上字第四九八六
    號著有判例。
三、訊據被告丙○○堅決否認有前揭詐欺罪嫌，辯稱，伊雖有取
    得甲○○所匯之40萬元款項，惟該款項並非甲○○欲與伊合
    夥前往大陸地區經營茶業生意，而係因甲○○與伊到中國遊
    玩時沒帶錢，跟其借錢，也跟當地人借錢，是去玩女人花的
    錢，他不敢讓太太知道，後來匯款給伊及還他人欠款等語；
    按公訴人認為被告涉有上開罪嫌，係以被告之供述，及證人
    甲○○、乙○○之陳述，並有被告之女蔡小琪所申設之合作
    金庫商業銀行雲林分行金融帳戶（帳號0000000000000號）
    之開戶資料、交易明細表，及中區農漁會電腦共用中心匯款
    委託書等在卷足稽為論據，經查：
（一）按丙○○係甲○○之前姊夫，甲○○於同年9月19日，將
      四十萬元交予其妻乙○○，前往臺中縣太平市農會匯款40
      萬元至丙○○之女蔡小琪所申設之合作金庫商業銀行雲林
      分行之金融帳戶內（帳號0000000000000號），及丙○○
      在大陸均未有籌設與甲○○開設茶葉生意之舉動等情，業
      據被告供述在卷，核與證人甲○○、乙○○此部分陳述相
      符，並有被告之女蔡小琪所申設之合作金庫商業銀行雲林
      分行金融帳戶（帳號0000000000000號）之開戶資料、交
      易明細表，及中區農漁會電腦共用中心匯款委託書等在卷
      足稽，此部分之事實應堪認定。
（二）本案所應審酌者厥為被告收受告訴人甲○○之四十萬元，
      是否為共同投資茶葉生意款項？經查：
   1、一般而言，如欲合夥做生意，類皆有書面詳述合夥之內容
      ，惟本案告訴人甲○○至今無法提出與被告合夥經營茶葉
      生意之證據，且對於合夥做生意之分紅成數、店面所在地
      點、租金等重要事項，均未見約定，僅泛稱係合夥經營茶
      業生意，與常理不符，證人甲○○於本院陳述其所交付四
      十萬元係雙方欲合夥在大陸經營茶業等情，尚非可採。
   2、證人乙○○係告訴人甲○○之妻，其證言不免偏頗，且其
      於本院審理中證稱：（檢察官問：後來甲○○跟丙○○談
      到投資四十萬元的事情你是否在場？）（證人乙○○答：
      我不在場，是他（按係指健雄）第一次從大陸回來後跟我
      講，說要我匯款四十萬元到蔡小琪的帳戶去要投資。）與
      其偵查中所述「在96年7月份，我們在丙○○家裡他說要
      邀請我們到大陸做茶業生意」等情（偵續卷第22頁）不符
      ，是證人附合其夫甲○○陳述匯款四十萬元給被告，係欲
      合夥經營茶業云云，亦難遽予採認，且由被告於本院所提
      供數張照片觀之，告訴人確有與女子相抱之姿勢，有照片
      在卷可按，告訴人亦承認確有其事，則被告所辯四十萬元
      之款項並非投資款，係告訴人在大陸玩樂之花費，尚非全
      然無據，被告與告訴人因害怕此一事件為告訴人之妻即證
      人乙○○知悉，而共同編織合夥投資以取得乙○○之信任
      ，亦非不無可能，故證人乙○○之證述尚難資為被告有罪
      之認定。
四、綜上所述，依卷內之證據尚無從確認被告有何詐欺犯行，本
    案尚有合理可疑，不能證明被告犯罪，自應為無罪之判決。
五、據上論斷，應依刑事訴訟法第三百零一條第一項，判決如主
    文。
中    華    民    國    98    年    10    月    27    日
                  刑事第一庭    審判長法  官  何志通
                                      法  官  許惠瑜
                                      法  官  林清鈞
以上正本證明與原本無異。
如不服本判決應於收受判決後10日內向本院提出上訴書狀，並應
敘述具體理由；其未敘述上訴理由者，應於上訴期間屆滿後20日
內向本院補提理由書（均須按他造當事人之人數附繕本）「切勿
逕送上級法院」。
                                      書記官  陳貴卿
中    華    民    國    98    年    10    月    27    日


司法院資訊處製作；財團法人民間司法改革基金會備份。
